臺灣高等法院臺中分院民事判決　　　　　 93年度上字第129號
上　訴　人　甲○○
訴訟代理人　林軍男律師
被上訴人　　台灣普利生股份有限公司
法定代理人　乙○○
訴訟代理人　王世勳律師
上列當事人間債務人異議之訴事件，上訴人對於民國93年2月25
日臺灣臺中地方法院92年度訴字第2383號第一審判決，提起上訴
，本院於94年5月25日言詞辯論終結，判決如下：
    主    文
原判決廢棄。
台灣台中地方法院92年度民執善字第32325號債權人即被上訴人
，所憑同院92年度促字第38209號支付命令之執行名義，不許對
上訴人為強制執行。
第一、二審訴訟費用由被上訴人負擔。
    事實及理由
一、本件上訴人主張：被上訴人聲請臺灣臺中地方法院（下稱台
    中地院）92年度民執善字第32325號強制執行程序之執行名
    義即台中地院92年度促字第38209號支付命令，未經合法送
    達上訴人，並未確定而無執行力，自不得對上訴人為強制執
    行。縱前開支付命令係合法送達，然上訴人對於被上訴人仍
    有其他債權存在，即原法院89年度促字第68865號支付命令
    為執行名義聲請執行後未受償之新台幣（下同）7,220,577
    元債權，縱認上開89年度促字第68865號支付命令未確定，
    上訴人亦有6,934,156元之不當得利債權，及台中地院90 年
    度促字第7542號支付命令所確定之10,220,019元債權，自得
    就此與被上訴人聲請強制執行之3,181, 000元債權主張抵銷
    ，為此依強制執行法第14條之規定，提起本件債務人異議之
    訴，訴之聲明：台中地院92年度民執善字第32325號債權人
    即被上訴人所憑台中地院92年度促字第38209 號支付命令之
    執行名義，不許對上訴人為強制執行。
二、被上訴人則以：上訴人主張抵銷之債權，雖經台中地院89
    年度促字第65865號支付命令所確定，惟該支付命令確定證
    明書業經撤銷而失其效力，是以上訴人對於被上訴人並無金
    錢債權可供抵銷，況且被上訴人聲請強制執行所依據之台中
    地院92年度促字第38209號確定支付命令所載債權，係有關
    上訴人故意侵權行為發生之債權，上訴人顯不得對被上訴人
    主張抵銷，又台中地院90年度促字第7542號支付命令並未合
    法送達上訴人，該支付命令債權不得主張抵銷等語，資為抗
    辯。
三、原審為上訴人敗訴之判決，上訴人上訴之聲明：(一)原判決廢
    棄；(二)台中地院92年度民執善字第32325號債權人即被上訴
    人所憑台中地院92年度促字第38209號支付命令之執行名義
    ，不許對上訴人為強制執行。被上訴人答辯之聲明：駁回上
    訴。
四、查上訴人曾於89年11月30日聲請台中地院對被上訴人核發支
    付命令，主張被上訴人自89年5月起至11月間陸續向上訴人
    借貸10,220,019元，嗣台中地院於89年12月5日核發89年度
    促字第65865號支付命令，該支付命令於89年12月15日由「
    員工潘銘卿」簽收，有支付命令聲請狀、支付命令、送達證
    書等影本附於臺灣臺中地方法院檢察署90年度偵字第7268
    號偵查卷（第99頁至111頁）可查。惟前開支付命令確定證
    明書，已經被上訴人聲請予以撤銷，亦有原法院書記官處分
    書一件存於原法院92年度促字第38209號支付命令卷內為憑
    。未撤銷前上訴人以原法院前開89年度促字第65865號支付
    命令為執行名義，聲請就被上訴人之財產予以強制執行（台
    中地院90年度執字第11308號），其聲請執行金額為
    3,000,000元，及自91年1月13日起至清償日止，按年息百分
    之5計算之利息，經執行結果上訴人受償本金2,999,442元及
    利息159,863元乙節，亦有上訴人所提之債權憑證影本一件
    附卷可憑。惟因前開89年度促字第65865號支付命令確定證
    明書已經撤銷，被上訴人乃以上訴人不當得利執行之金額應
    予返還為由而對上訴人聲請核發台中地院92年度促字第
    38209號支付命令，台中地院並於92年7月22日核發確定證明
    書，被上訴人後聲請台中地院以92年民執善字第32325號強
    制執行等情，業據提出台中地院民事執行處90年執卓字第
    11308號債權憑證暨強制執行金額計算書分配表各一件、民
    事聲請狀一件、上訴人支付普利生款項明細一份、證明書一
    件、聲明異議即聲請撤銷確定證明狀一件、存證信函三件、
    本院93年度抗更(一)字第1080號裁定均影本等件為證，並經本
    院調閱原法院93年度再字第8號、90年度執字第11308號、92
    年度促字第38209號等民事卷審認無訛，堪信為真實。
五、按債務人對於支付命令未於法定期間合法提出異議者，支付
    命令與確定判決有同一之效力，民事訴訟法第521條第1項定
    有明文。次按執行名義成立後，有消滅或妨按執行名義成立
    後，有消滅或妨礙債權人請求之事由發生，或執行名義無確
    定判決同一之效力者，於執行名義成立前，如有債權不成立
    或消滅或妨礙債權人請求之事由發生，債務人得於強制執行
    程序終結前提起異議之訴，此觀強制執行法第14條第1項、
    第2項之規定自明。本件被上訴人持台中地院92年5月12
    日所發92年度促字第38209號支付命令為執行名義，聲請原
    法院以92年民執善字第32325號強制執行，姑不論該執行名
    義是否合法送達上訴人，上訴人主張其對被上訴人另有其他
    債權存在，即台中地院90年度促字第7542號支付命令所確定
    之10,220,019元債權，自得就此與被上訴人聲請強制執行之
    3,181, 000元債權主張抵銷等情，業據上訴人提出台中地院
    90年度促字第7542號支付命令、支付命令確定證明書（90
    年3月26日核發確定證明書）、本院93年度抗更(一)字第080
    號、93年度抗字第527號、最高法院93年度台抗字第823號裁
    定均影本附卷可稽，該支付命令經表明原因關係為借款，並
    具有與確定判決有同一效力，所確定債權金額為10,220,019
    元，自得抵銷被上訴人在台中地院92年度民執善字第32325
    號強制執行程序所憑同院92年度促字第38209號支付命令所
    確定之債權3,181,000元，則被上訴人執行名義所憑藉之債
    權即因抵銷而消滅。從而上訴人依強制執行法第14條規定提
    起債務人異議之訴，於法有據。
六、被上訴人雖抗辯上訴人先後向台中地院聲請核發之89年度促
    字第65865號、90年促字第7542號支付命令，其原因事實及
    金額相同，僅請求之相對人不同而已，且串通他人聲請法院
    送達相對人即被上訴人處所為舊地址，致被上訴人無從聲明
    異議，上訴人顯有詐欺與不實云云。惟查債權人之請求，以
    給付金錢或其他代替物或有價證券之一定數量為標的者，得
    聲請法院依督促程序發支付命令，民事訴訟法第508條第1項
    定有明文。且依同法第521條規定，債務人對於支付命令未
    於法定期間提出異議者，支付命令與確定判決有同一之效力
    ，此為督促程序之要件及其效力，上訴人依法聲請法院核發
    支付命令，倘符合上開督促程序要件，則其請求原因事實、
    金額及相對人是否相同，自與督促程序因而所確定之債權不
    生影響，再者被上訴人告訴上訴人涉嫌詐欺案件，業經臺灣
    臺中地方法院檢察署檢察官認定被上訴人公司實際營業處所
    仍設置於台中縣大里市○○路187巷110號，上開支付命令送
    達處所為該處並無詐欺，而予不起訴處分，有同署93年度偵
    字第8045號檢察官不起訴處分書影本一件附卷可參，是被上
    訴人上開抗辯，即無可採。至被上訴人稱上訴人故意侵權行
    為發生之債權不得對被上訴人主張抵銷云云，然上訴人所持
    台中地院90年度促字第7542號支付命令所確定債權金額與被
    上訴人執行名義之92年度38209號支付命令所確定債權金額
    不同，被上訴人亦未舉證以實其說，其稱上訴人所持上開90
    年度促字第7542號支付命令係故意侵權行為發生之債權而不
    得主張抵銷云云，難以採信。
七、被上訴人又稱台中地院90年度促字第7542號支付命令並未合
    法送達上訴人，該支付命令債權不得主張抵銷云云。按對於
    無訴訟能力人為送達者，應向其法定代理人為之。92年2月
    修正前民事訴訟法第127條第1項定有明文。又送達於應受送
    達人之住居所、事務所或營業所行之。但在他處會晤應受送
    達人時，得於會晤處所行之。對於法定代理人之送達，亦得
    於當事人本人之事務所或營業所行之。同法第136條第1、3
    項分別定有明文。本件90年度促字第7542號支付命令於90年
    2月23日送達被上訴人之地址為「台中縣大里市○○路187巷
    110」號，此雖非被上訴人或其法定代理人之住居所或營業
    所，但此送達係由被上訴人公司當時之法定代理人廖高香友
    及乙○○親收，有中華郵政股份有限公司台中郵局93年6月
    23日中投字第0931200174號函、經濟部中部辦公室93年6月2
    日經（93）中辦3字第09330901180號函所附公司變更登記表
    均附於本院93年度抗字第527號卷足稽，被上訴人復未就被
    盜蓋之事實舉證以實其說，該收件人即為應受送達人，揆諸
    前揭說明，送達人於他處會晤應受送達人時亦得為送達，是
    本件送達自屬合法。
八、按扺銷固使雙方債務溯及最初得為抵銷時消滅，惟雙方互負
    得為抵銷之債務，並非當然發生抵銷之效力，必一方對於他
    方為抵銷之意思表示而後雙方之債務乃歸消滅，此觀民法第
    335條第1項規定自明。故給付之訴之被告，對於原告有得為
    抵銷之債權，而在言詞辯論終結前未主張抵銷，迨其敗訴判
    決確定後表示抵銷之意思者，其消滅債權人請求之事由，不
    得謂非發生在該訴訟言詞辯論終結之後，依強制執行法第14
    條之規定，自得提起執行異議之訴（最高法院29年上字第
    1123號判例參照）。從而，上訴人以台中地院90年度促字第
    7542號支付命令所確定之10,220,019元債權，與被上訴人聲
    請強制執行之3,181, 000元債權主張抵銷，而提起本件債務
    人異議之訴，請求被上訴人以前述支付命令為執行名義，不
    許對上訴人強制執行，為有理由，應予准許。原審為上訴人
    敗訴之判決，尚有未洽。上訴意旨指摘原判決不當，求予廢
    棄改判，為有理由。爰由本院予以廢棄改判，如主文第2項
    所示。
九、本件事證已臻明確，兩造其餘攻擊防禦方法，均與判決結果
    不生影響，爰不一一論述，併此敘明．
十、據上論結，本件上訴為有理由，依民事訴訟法第450條、第
    78條，判決如主文。
中　　華　　民　　國　　94　　年　　6 　　月　　8 　　日
                  民事第一庭    審判長法　官  林陳松
                                      法　官  鄭金龍
                                      法　官  王重吉
本件正本係照原本作成。
如對本判決上訴，須於收受判決送達後20日內向本院提出上訴書
狀，其未表明上訴理由者，應於提出上訴後20日內向本院提出上
訴理由書（須按他造人數附具繕本）。上訴時應提出委任律師為
訴訟代理人之委任狀。具有民事訴訟法第 466條之1第1項但書或
第 2項之情形為訴訟代理人者，另應附具律師及格證書及釋明委
任人與受任人有該條項所定關係之釋明文書影本。
                                      書記官  紀美鈺
中　　華　　民　　國　　94　　年　　6 　　月　　9 　　日
                                        　　　　　　　Ｂ
